【裁判字號】    99,訴,2242
【裁判日期】    991103
【裁判案由】    損害賠償
【裁判全文】
臺灣臺北地方法院民事判決              99年度訴字第2242號
原      告    乙○○
訴訟代理人    丙○○
被      告    戊○○
兼訴訟代理人  甲○○
上列當事人間請求損害賠償事件，本院於中華民國99年10月27日
言詞辯論終結，判決如下：
    主  文
被告甲○○應給付原告新臺幣壹佰柒拾萬玖仟佰貳拾壹元。
原告其餘之訴駁回。
訴訟費用由被告負擔。
    事實及理由
壹、程序方面：
    按訴狀送達後，原告不得將原訴變更或追加他訴，但屬擴張
    或減縮應受判決事項之聲明者，或不甚礙被告之防禦及訴訟
    之終結者，不在此限，民事訴訟法第255條第1項第3款及第7
    款分別定有明文。查，原告原基於其與被告甲○○及被告丁○○（經本院另以裁定駁回）所簽訂之和解書（下稱系爭和
    解書），請求債務人甲○○、丁○○給付新臺幣（下同）49
    0萬元，及自支付命令送達之日起至清償日止，按年利率5%
    計算之利息，經被告甲○○向本院聲明異議，視為起訴；嗣
    於本院99年7月12日準備程序期日中，主張丁○○已將系爭
    和解書所載530萬元債權中之174萬元借予被告甲○○及戊○○，復由丁○○將上開借款債權讓與原告，因而追加戊○○
    為被告，並變更為以債權讓與及消費借貸之法律關係，請求
    被告甲○○、戊○○給付原告174萬元，及自98年11月1日起
    至清償日止，按月給付原告5,000元之利息；又於本院99 年
    10月27日言詞辯論期日中，擴張其利息之聲明為被告甲○○
    、戊○○應給付原告174萬元，及自98年8月9日起至清償日
    止，按月給付5,000元之利息予原告。核與前揭規定相符，
    應予准許，合先敘明。
貳、實體方面：
一、原告起訴主張：原告前遭被告丁○○詐騙財物，被告丁○○
    因而於97年7月22日邀被告甲○○為保證人，與原告簽訂系
    爭和解書，載明被告丁○○願意賠償原告530萬元，並由被
    告甲○○保證上開債務之履行。惟被告丁○○事後告知原告
    ，其於簽訂系爭和解書前，即已將上開侵占財物中之174萬
    元陸續借予被告2人，並約定每月利息為5,000元，詎被告戊○○所簽發以金幣育樂世界有限公司為發票人之4張用以清
    償上開借款之支票，全數跳票，被告丁○○因而未獲清償，
    又被告甲○○亦僅按月支付利息至98年8月8日，之後即未再
    支付任何金額。嗣被告丁○○於99年4月7日，將其對被告甲○○之上開174萬元借款及利息債權讓與原告，爰依消費借
    貸契約及債權讓與之法律關係提起本訴等語。並聲明：被告
    甲○○、戊○○應給付原告174萬元，及自98年8月9日起至
    清償日止，按月給付5,000元之利息。
二、被告則均以：被告丁○○係被告甲○○之妹夫，被告甲○○
    雖曾陸續向被告丁○○借款，惟被告甲○○已清償部分債務
    ，迄今未清償之數額至多約為2、30萬或3、40萬元，並無原
    告所稱欠款達174萬元之情事。且被告甲○○向被告丁○○
    借款時，2人並未約定利息，原告主張渠等2人曾約定應按月
    給付利息5,000元等語，要屬無據。又被告戊○○係被告甲○○之配偶，並未參與上開借款一事，被告甲○○均係以個
    人名義借款，原告主張被告戊○○亦應負返還借款之義務，
    應無理由等語置辯。並聲明：原告之訴駁回。
三、按當事人主張有利於己之事實者，就其事實有舉證之責任，
    民事訴訟法第277條前段定有明文。又原告對於自己主張之
    事實已盡證明之責後，被告對於抗辯之事實，並無確實證明
    方法或僅以空言爭執者，應認定其抗辯事實非真正，而應為
    被告不利益之裁判；換言之，原告就其所主張發生原因之事
    實，固有舉證之責任，若被告自認此項事實而主張該債權已
    因清償、抵銷或其他原因而消滅，則此清償、抵銷或其他原
    因之事實，應由被告負舉證之責任（最高法院18年度上字第
    1679、2855號及28年度上字第1920號判例意旨參照）。再按
    所謂債權讓與契約，係指不變更債之同一性，由讓與人與受
    讓人合意，將其債權移轉於受讓人，經讓與人或受讓人通知
    債務人後，對於債務人即生債權移轉之效力。而讓與債權時
    ，該債權之擔保及其他從屬之權利，隨同移轉於受讓人，未
    支付之利息，亦推定其隨同原本移轉於受讓人，亦為民法第
    295條第1項、第2項所分別明定。
四、經查，被告丁○○於99年4月7日將其對被告甲○○174萬元
    之借款債權（下稱系爭借款債權）讓與原告，並於99年4月
    13日通知被告甲○○等情，業據原告提出債權移轉證明書、
    永和郵局第1465號存證信函各1紙在卷可稽（見本院卷第34
    頁、第29頁），堪認被告丁○○已將其對被告甲○○之174
    萬元借款債權讓與原告。被告雖以：伊固有陸續向被告丁○○借款，但所借金額並未達174萬元，至多為2、30萬或3、4
    0萬元等語置辯，然被告丁○○業於本院99年7月26日準備程
    序期日到庭陳述：其動用其父親（即原告）之500多萬元，
    其中174萬元係借予被告甲○○，分次交給，總金額為174萬
    元等語綦詳（見本院卷第67頁），原告並提出被告丁○○所
    有、內載明與被告甲○○歷次借款、還款明細、日期及數額
    之帳冊為證，參諸該帳冊中關於「97.12.28...故尚欠本金
    壹佰柒拾萬玖仟佰貳拾壹元正」等語之記載左側即緊接
    有被告甲○○承認為其親簽之「吳 1/12 98」字樣等情（見
    本院卷第23頁），應推定該等記載之內容為真正。而被告甲○○僅空言以：伊於簽名時並未仔細審閱該帳冊之內容云云
    ，否認有上開借款債權之存在，尚難認為其已提出足夠之反
    證，是被告甲○○迄至97年12月28日止，尚積欠丁○○173
    萬9,321元未還之事實，應堪認定。至上開帳冊中最後1筆交
    易紀錄雖載為：「98.8.23...故尚欠本金174萬5,49 8元」
    （見本院卷第24頁），惟其後並無被告甲○○之簽名，其真
    實既經被告甲○○所否認，自難推定該部分之記載亦為真正
    。再查，被告甲○○雖以其已陸續清償部分債務，所欠金額
    並未達174萬元為辯，然經本院命其提出向丁○○借款及還
    款之相關資料時，復稱：公司撤掉了，借款及還款等相關資
    料均寄放於地下室，已因淹水都不見了等語，而未據提出相
    關證據以證其說，揆諸前揭說明，自無從認定其所為之清償
    抗辯為真。是原告主張系爭借款債權之數額在173萬元9,321
    元之範圍內，為有理由；逾越此部分以外者，未見原告提出
    其他事證以實其說，尚難逕予採信。
五、原告雖又主張被告甲○○向被告丁○○借款時，雙方曾約定
    被告甲○○應按月給付5,000元利息予原告，並提出被告丁○○於上海商業儲蓄銀行開立之帳戶交易明細為據，以證明
    被告甲○○於98年8月8日前，確有按月給付利息5,000元之
    事實，然依上開帳戶交易明細所示，被告甲○○於97、98年
    間，固曾多次匯款匯入被告丁○○上開帳戶，然各次匯款金
    額自4,000元至2萬4,000元不等，均不相同，與原告所主張
    係按月給付5,000元之情形顯不相當（見本院卷第72頁以下
    ），自難徒憑上開交易明細之內容認定有何利息之約定存在
    。是以，原告訴請被告甲○○自98年8月9日起至清償日止，
    按月給付5,000元之利息，尚屬無據。
六、至於本件原告另主張被告戊○○應與被告甲○○共同給付原
    告174萬元及遲延利息一節，則無非係以：被告2人係夫妻關
    係，且被告甲○○用以支付原告所請求之174萬元之4張支票
    上有被告戊○○之印文等語為其論據。惟按民事訴訟法如係
    由原告主張權利者，應先由原告負舉證之責（最高法院72年
    台上字第4225號判決意旨可資參照）；是被告戊○○否認其
    與被告丁○○間有消費借貸關係，即應由原告就此事實負舉
    證責任。經查，上開4張支票之發票人均為「金幣育樂世界
    有限公司」，被告戊○○係以該公司法定代理人之名義於該
    等支票上用印等情，有該4紙支票影本及該公司變更登記事
    項卡附卷可稽（見本院卷第25頁至第27頁），是原告徒憑該
    等支票上有被告戊○○用印之事實，主張被告戊○○亦為本
    件借貸契約之債務人，要屬無據。此外，原告復無其他舉證
    足資證明被告戊○○亦為本件消費借貸契約之債務人。況查
    ，被告丁○○讓與原告之債權係其對被告甲○○之債權，並
    未提及被告戊○○亦為借款債務人等情，有原告提出之債權
    讓與證明書及存證信函影本各1紙在卷可證（見本院卷第34
    頁、第29頁），是縱使被告戊○○確曾向被告丁○○借款，
    原告亦無從依債權讓與關係向被告戊○○請求返還。是以，
    原告依債權讓與之法律關係，請求被告戊○○給付原告174
    萬元，及自98年8月9日起至清償日止，按月給付5,000 元之
    利息，應認無理由。
七、從而，本件原告依消費借貸契約及債權讓與之法律關係，請
    求被告甲○○給付原告173萬9,321元，為有理由，應予准許
    ；逾此部分之請求，為無理由，應予駁回。
八、本件事證已明，兩造其餘攻擊防禦方法及所提之證據，核與
    判決結果無影響，毋庸再予一一論述，附此敘明。
九、據上論結，原告之訴一部有理由、一部無理由，爰依民事訴
    訟法第79條，判決如主文。
中    華    民    國    99    年    11    月    3     日
                  民事第三庭  審判長法  官  郭美杏
                                    法  官  陳怡雯
                                    法  官  吳若萍
以上正本係照原本作成。
如對本判決上訴，須於判決送達後20日內向本院提出上訴狀。如
委任律師提起上訴者，應一併繳納上訴審裁判費。
中    華    民    國    99    年    11    月    3     日
                                    書記官  劉英權

司法院資訊處製作；財團法人民間司法改革基金會備份。
